臺灣臺北地方法院民事判決　　　　　　　95年度訴字第1228號
原　　　告　華泰商業銀行股份有限公司
法定代理人　丁○○
訴訟代理人　乙○○
　　　　　　丙○○
　　　　　　戊○○
被　　　告　己○○原名：童介.
　　　　　　庚○○
上二人共同
訴訟代理人　馮志剛律師
上列當事人間請求清償借款事件，本院於民國96年6月4日言詞辯
論終結，判決如下：
    主    文
被告應連帶給付原告新臺幣貳佰玖拾萬捌仟壹佰肆拾肆元，及自
民國九十三年十一月五日起至清償日止，按年息百分之九點五三
六計算之利息，並自民國九十三年十一月五日起至民國九十四年
五月四日止，按上開利率百分之十，自民國九十四年五月五日起
至清償日止，按上開利率百分之二十計算之違約金。
訴訟費用由被告連帶負擔。
    事實及理由
壹、原告起訴主張：被告己○○（原名：童介康）於民國85年8
    月13日邀同被告庚○○為連帶保證人，向原告華泰商業銀行
    股份有限公司變更組織前之保證責任台北市第二信用合作社
    （下稱第二信合社）借款新臺幣（下同）500萬元，約定借
    款期間自85年8月13日起至90年8月13日止，利息按第二信合
    社基本放款利率加碼年息1%機動計算（請求時為年息9.536%
    ），按月付息，遲延履行時，除仍按上開約定利率計息外，
    逾期在6個月以內者，按各該利率10%，逾期在6個月以上者
    ，按各該利率20%加計違約金，如未依約清償，喪失期限利
    益，視同全部到期。嗣第二信合社則於88年1月1日變更組織
    為華泰商業銀行股份有限公司（即原告）。詎被告己○○自
    86年12月9日起，即未依約繳付上開借款之本息，依雙方上
    開約定，被告己○○即喪失期限利益，視同全部到期，經原
    告另案聲請拍賣本件借款之抵押物取償（案號：臺灣金融資
    產服務股份有限公司93北金拍三字第629號），仍不足清償
    ，尚欠本金290萬8,144元，及如主文第1項所示之利息與違
    約金，迄未清償；而被告庚○○為上開借款之連帶保證人，
    自應負連帶清償責任。爰依消費借貸及連帶保證之法律關係
    起訴請求，並聲明如主文所示。
貳、被告己○○對於渠曾向原告貸得本件借款之事實，並無爭執
    ，惟辯稱本件借款之抵押物拍賣所得價金，應足以清償本件
    欠款云云。
、被告庚○○則否認渠為本件借款之連帶保證人，且爭執借據
    上渠簽名及印文之真正。
肆、得心證之理由：
一、本件原告起訴主張之事實，已據其提出擔保放款借據1紙、
    授信約定書4份、臺灣金融資產服務股份有限公司94年3月
    1日九十三北金拍三字第629號函、臺灣金融資產服務股份有
    限公司民事執行處強制執行金額計算書分配表、收款利率查
    詢單各1份等件為證，其主張核與上開證物相符，且被告己
    ○○對於渠曾向原告貸得本件借款之事實，亦無爭執，故原
    告主張之事實，自堪信為真實。
二、按消費借貸之借用人應於約定期限內，返還與借用物種類、
    品質、數量相同之物，民法第478條前段定有明文；又所謂
    連帶保證，係指保證人與主債務人就債務之履行，對於債權
    人各負全部給付之責任者而言，是連帶保證債務之債權人得
    同時或先後向保證人為全部給付之請求。再按遲延之債務，
    以支付金錢為標的者，債權人得請求依法定利率計算之遲延
    利息。但約定利率較高者，仍從其約定利率；當事人得約定
    債務人於債務不履行時，應支付違約金，民法第233條第1項
    、第250條第1項分別定有明文。查本件被告己○○向原告之
    借款，未依約清償，而被告庚○○為上開借款之連帶保證人
    ，自應負連帶保證之債務，均已如前述，揆諸前開說明及規
    定，被告自應負連帶清償責任。
三、被告庚○○雖否認渠為本件借款之連帶保證人，且爭執借據
    上渠簽名及印文之真正，然查，被告庚○○確曾於85年間偕
    同被告己○○與原告負責對保行員辦理本件借款之對保手續
    ，此有證人甲○○即本件借款之對保人到庭證稱：「（問：
    提示借據，是否有與借款人連帶保證人對保？）有，我去忠
    孝東路的借款人住處對保，就是擔保品的樓上。」、「（問
    ：當時是否有請連帶保證人簽名？）有，當時‧‧‧因為他
    弟弟說出家人不方便，所以我到他們家去，庚○○本人簽名
    ，‧‧‧當時被告庚○○在家，因為他是出家人，所以我印
    象很深刻。」、「（問：當時被告庚○○是否已出家？）出
    家了，他還說不要把山上的地弄掉了，以後我還要開廟修行
    。」、「問：擔保放款借據、授信約定書上被告庚○○之印
    章是何人所蓋？）我記得是童小姐拿來蓋的，童小姐是他們
    以前建設公司的秘書。」等語在卷可參（本院卷第37頁反面
    至第38頁參照），復核與被告庚○○自承：「被告己○○‧
    ‧‧告訴我他跟銀行很熟，被告己○○有請我簽文件，‧‧
    ‧我很擔心，因為我們金山有一塊地，我們已經答應送給我
    師父，萬一不見了，我會很沒面子，‧‧‧我記得當時我確
    實有在那文件上簽字。」、「（問：提示授信約定書、擔保
    放款借據85年原本，上面被告庚○○簽名是否你所為？）85
    年7月15日授信約定書上面簽名是我簽的。我確定我有簽過
    。」等語所描述之情節相符（本院卷第38頁反面參照），堪
    認被告庚○○本人確實曾於85年間與證人甲○○會面對保。
    又本院以被告庚○○於95年3月15日當庭書寫渠姓名之筆跡
    、渠護照及大陸地區通行證上簽名之筆跡等，送請全球鑑定
    顧問股份有限公司鑑定是否與系爭借款之擔保放款借據及授
    信約定書上被告庚○○之簽名相符，亦據該鑑定單位函覆鑑
    定結果為：「‧‧‧甲、乙兩類送鑑資料上庚○○之簽名筆
    跡系同一人所為。」（見96年4月20日鑑定報告書），且鑑
    定人沈方正亦證稱系爭借款之擔保放款借據與授信約定書上
    被告庚○○之簽名，均為同一人（即被告庚○○）所為。是
    以，原告主張，應可採信，被告庚○○所辯，不足為採信。
    從而，原告依消費借貸及連帶保證之法律關係，請求被告連
    帶給付如主文第1項所示之本金、利息與違約金，為有理由
    ，應予准許。
伍、結論：本件原告之訴為有理由，依民事訴訟法第85條第2項
    ，判決如主文。
中　　華　　民　　國　　96　　年　 　6　　月　　22　　日
                  民事第六庭    法　官　楊晉佳
以上正本係照原本作成。
如不服本判決，應於送達後20日內依對造人數檢具繕本向本院提
出上訴狀上訴於臺灣高等法院。
中　　華　　民　　國　　96　　年　　6 　　月　　22　　日
                                書記官  朱俶伶
